【裁判字號】    97,判,363
【裁判日期】    970430
【裁判案由】    進口貨物核定完稅價格
【裁判全文】
最  高  行  政  法  院  判  決
                                     97年度判字第00363號
上  訴  人  豪揚企業股份有限公司
代  表  人  甲○○
訴訟代理人  柯淵波律師
被 上訴 人  財政部高雄關稅局
代  表  人  呂財益
上列當事人間進口貨物核定完稅價格事件，上訴人對於中華民國
95年5月24日高雄高等行政法院94年度訴字第923號判決，提起上
訴，本院判決如下：
    主  文
上訴駁回。
上訴審訴訟費用由上訴人負擔。
    理  由
一、上訴人於民國93年8月25日委由高和報關股份有限公司向被
    上訴人所屬前鎮分局報運進口紐西蘭產製FROZEN BONE-IN
    LAMB FRENCHED SHOULDER RACK乙批（進口報單第BC/93/WC8
    9/0201號），原申報單價為CFR USD 5.10/KG，電腦核定以
    「先放後核」核價方式通關，為加速進口貨物通關，被上訴
    人依關稅法第18條第1項規定，按納稅義務人應申報之事項
    ，先行徵稅放行，事後再加審查。嗣依財政部關稅總局驗估
    處（以下簡稱關稅總局驗估處）核定之價格核估，除原繳納
    之稅款外，尚應補繳稅款新台幣（下同）252,119元。上訴
    人不服，申請復查，經被上訴人復查決定：「原處分撤銷，
    來貨改按CFR USD 7.7/KG核估完稅價格。」上訴人仍不服，
    提起訴願，遭決定駁回，遂提起本件行政訴訟。
二、上訴人主張：按同一時期相同貨物常因交易雙方之議價手法
    及交易型態與交易數量等因素，致交易價格有所高低差異不
    同，更何況非相同貨物之類似貨物，如何比擬？上訴人業於
    復查申請期間提出付款水單及相關交易文件供參，以盡舉證
    之責任，被上訴人查核結果亦未表示有發現不符之情事，從
    而有關本件進口貨物實付價格（交易價格）既無不符，則依
    關稅法第29條規定，應為核估完稅價格之計算根據，要無疑
    義，被上訴人及訴願機關既無質疑上訴人申報之交易價格之
    正確性及真實性之相當證據，僅以主觀上之臆測認為仍有合
    理之懷疑，逕予否認其作為核估完稅價格之依據，顯有粗糙
    率斷與違背法令之嫌，請求撤銷訴願決定及原處分（含復查
    決定）等語。
三、被上訴人則以：本件依其他進口商公司，其申報類似貨物價
    格與被上訴人所核定價格相近，足證被上訴人所核價格適法
    允當。且上訴人與其他公司之國外賣方係同一出口商，則相
    同貨名是否會有不同等級差異至價差達33﹪？系爭貨物依據
    關稅法第29條第5項規定，無同法第29條之適用。另有四家
    廠商進口類似貨物，申報價格為每公斤3～8.26美元，其中
    兩家廠商經被上訴人實施事後稽核結果，有繳驗不實發票，
    低報貨物價格，逃漏進口稅款情事，分別依海關緝私條例等
    追徵稅款及處以罰鍰確定在案，亦可證被上訴人所核定之完
    稅價格並未偏高、請求駁回上訴人之訴。
四、原審斟酌全辯論意旨及調查證據之結果，以：（一）經查，
    上訴人主張系爭羊肩排（Shoulder Rack）意即非真空包裝
    羊肩排，與另一進口商伸格公司於93年間所申報進口之羊肩
    排為Shoulder Rack VP意即頂級（真空包裝）羊肩排，除在
    包裝上不同外，其品質及價格均有所不同，故上訴人進口之
    羊肩排價格低於伸格公司進口之羊肩排價格，被上訴人以伸
    格公司進口之價格核定系爭羊肩排之完稅價格，於法不合云
    云。按貨名In Lamb Shoulder Rack VP之「VP」其意為VA
    CUUM PACKED（真空包裝），非上訴人所述有「頂級」含意
    乙節，業據被上訴人及證人即伸格公司負責人洪春麟陳明在
    卷。而上訴人進口之系爭貨物進口報單申報貨名雖無註明VP
    ，然其進口報單所附文件COMMERCIAL INVOICE及WEIGHT
    CERTIFICATE等，其上貨名均記載為LAMB FRENCHED LAMB
    SHOULDER RACK VP之事實，足見上訴人進口之羊肩排亦屬真
    空包裝之羊肩排。又查，本件貨物於93年8月25日報運進口
    ，原申報單價為CFR USD 5.10/KG，而上訴人於復查時所提
    出之相關交易單據文件，所載系爭貨物之單價金額，雖與進
    口報單申報之單價金額相當；然相同時期另一進口商伸格公
    司，亦向系爭貨物之出口商CROWN MARKETING LIMITED進口
    相同貨名之羊肩排，國外出口日期為93年8月17日，其申報
    單價為CFR USD 7.7/KG，而在該次進口日期前後，伸格公司
    亦曾於93年4月15日及同年9月21日向相同出口商進口相同貨
    名之羊肩排，其申報單價分別為CFR USD 8/KG及7.7/KG，足
    見該出口商所出售之系爭羊肩排價格，在系爭貨物出口當時
    價格穩定，且其單價約在CFR USD 7.7/KG至8/KG。按「海關
    對納稅義務人提出之交易文件或其內容之真實性或正確性存
    疑，納稅義務人未提出說明或提出說明後，海關仍有合理懷
    疑者，視為無法按本條規定核估其完稅價格。」關稅法第29
    條第5項定有明文。本件上訴人與伸格公司於相同時期，向
    同一出口商購買相同貨名之羊肩排，然其價差高達33﹪，雖
    經上訴人提出交易之相關文件，並以市場上同一時期之相同
    貨物，常因交易雙方之議價手法、交易型態及交易數量等因
    素，致交易價格有所不同為由，說明系爭羊肩排與伸格公司
    進口之羊肩排價格差異之原因，惟上開羊肩排價差高達貨價
    三分之一，顯有違一般交易常態，被上訴人既有合理懷疑，
    認上訴人提出之交易文件所載交易價格不實，依上開關稅法
    第29條第5項規定，自應視為無法按該條規定核估其完稅價
    格。（二）再查，93年由被上訴人處進口系爭貨物之類似貨
    物進口價格資料，與系爭貨物相同稅則號別，來自紐西蘭且
    與系爭貨物類似之LAMB SHOULDER RACK共有28筆，除上訴人
    及其關係企業揚夢公司（另案訴訟中）外，另有伸格公司及
    其他三家廠商進口類似貨物，其申報價格為每公斤3～8美元
    ，除伸格公司之三份進口報單申報CFR USD 3/KG，因逾補徵
    期限，無法增估補稅外，另三家廠商低報貨物價格部分，經
    被上訴人實施事後稽核結果，有繳驗不實發票，低報貨物價
    格，逃漏進口稅款情事，分別依海關緝私條例等規定追徵稅
    款及處以罰鍰，或依關稅法規定增估補稅在案，因該三家廠
    商未提出行政救濟而告確定等情，有進出口統計資料調印報
    表、上開廠商進口報單、被上訴人處分書及電腦查詢補稅資
    料等影本附卷可參（上開資料被上訴人原基於保護商業機密
    ，而禁止上訴人閱覽，然於行準備程序時，被上訴人已同意
    該資料遮去廠商名稱後，可供上訴人影印閱覽，並經上訴人
    申請閱覽並影印在案）。又據關稅總局驗估處查訪系爭貨物
    之專業貿易商據其稱：「去年（指93年）從紐西蘭進口之
    FROZEN BONE-IN LAMB FRENCHED SHOULDER RACK價格均很穩
    定，其合理價格應在CFR USD 7.7/KG左右。」，且證人洪春
    麟到庭證稱：伸格公司從80幾年開始進口紐西蘭羊排，92年
    底因狂牛病流行，同年12月24日台灣宣布停止進口美國牛肉
    ，因吃牛肉的人變少，羊肉需求增加，所以羊排從93年以後
    迄今價格都飆高，其93年進口的五批羊肩排，前二批每公斤
    3美元，係在92年底下訂單，所以比較便宜，之後的價格約
    每公斤7元多，直到最近美國牛肉又開放進口，羊肉價格才
    又下降等語。參以伸格公司於93年4月15日、同年8月17日及
    同年9月21日向相同出口商進口相同貨名之羊肩排，其申報
    單價分別為CFR USD 8/KG及7.7/KG，及由其他廠商因低報相
    同貨名之羊肩排價格，經被上訴人補稅後，亦未提出行政救
    濟，足見被上訴人將系爭羊肩排按CFR USD 7.7/KG核估完稅
    價格，並未偏高。（三）系爭羊肩排非屬機械產品，故非規
    格化產品，被上訴人自無法依關稅法第31條第1項前段規定
    ，按該貨物出口時或出口前、後銷售至中華民國之同樣貨物
    之交易價格核定其完稅價格；嗣經被上訴人查詢93年7月至
    93年9月（即系爭貨物國外出口日期93年8月10日前後30日）
    ，與本件貨物貨名相同之類似貨物價格，查得伸格公司自紐
    西蘭相同出口商進口之FROZEN LAMB（BONE IN）FRENCHED
    LAMB SHOULDER（報單第BC/93/WG68/0351號），國外出口日
    期為93年8月17日，與系爭羊肩排之國外出口日期最接近，
    因上開二批貨物其出口廠商及貨名均相同，且同屬羊肩排，
    在交易上可互為替代，符合關稅法第32條第3項所稱之類似
    貨物，而上開伸格公司進口之羊肩排申報之價格為CFR USD
    7.7/KG，從而被上訴人乃改依關稅法第32條之規定，按上開
    類似貨物之交易價格CFR USD 7.7/KG核估系爭貨物之完稅價
    格，於法並無不合。又上開二批貨物之交易對象（出口商）
    相同，數量相當，且同為真空包裝，並利用海運方式運輸進
    口，故二者之交易型態、數量及運費等影響價格之因素，並
    無太大差異，故關稅總局驗估處核定系爭貨物價格，已就其
    交易型態、數量及運費等影響價格之因素加以考量，而認無
    調整上開交易價格之必要乙節，亦據證人即關稅總局驗估處
    承辦人員蕭鏡軒、陳玉景到庭證述明確。準此，關稅總局驗
    估處依關稅法第32條之規定，核定系爭貨物之價格為CFR US
    D 7.7/KG，應屬合理適法。被上訴人依關稅總局驗估處查價
    結果，改按CFR USD 7.7/KG核定系爭貨物之完稅價格，並無
    違誤，訴願決定予以維持，亦無不合。上訴人提起本件訴訟
    ，為無理由，而予駁回。
五、上訴意旨略以：（一）依關稅法第29條第5項規定，海關對
    於納稅義務人申報進口貨物核估其完稅價格依據之價格，究
    係得採用納稅人申報之實際交易價格，必須查有相當之實據
    足以對納稅人提出之交易文件或其內容之真實性或正確性存
    疑，而非僅以「原告與伸格於相同時期，向同一出口商購買
    相同貨名之羊肩排，然其價差高達百分之三十三」如此一種
    以事實推定之臆測為根據。另遍查現行法規並無交易價格較
    同業偶一交易價格低即得明認其違反一般交易常態之規定依
    據。上訴人說明並提供有關本案進口貨物「實付價格」(交
    易價格)既無不符，則依前開關稅法第29條規定為核估完稅
    價格之計算依據，要無疑義，原判決認定事實不憑證據，顯
    有判決不備理由之違法。（二）本件並非不能適用關稅法第
    29條依「實際交易價格」作為核估完稅價格依據之價格，上
    訴人於原審除已盡舉證責任以證其實外，被上訴人未證明其
    所謂「合理懷疑」之依據何在，於本件審理中，甚且推拒進
    一步對上訴人申報之「實際交易價格」與「銷售價格」之查
    證，其處分之合法性及合理性實令人懷疑。原處分未考量關
    稅法之規定作合理調整，完全比照伸格公司之交易價格，逕
    為完全相同之調整，自有濫用裁量或裁量怠惰之違法。依據
    關稅法施行細則第15條規定，類似貨物之交易價格有二種以
    上時，以(1)同一廠商所生產者。(2)交易型態相同與交易數量
    相當者。(3)最低者。三項標準依序認定之。被上訴人有權且
    有能力，查核比較所有台灣進口商相關類似貨物之生產廠商
    交易型態、數量及比較交易價格之高低，以使上訴人可獲得
    比較上更為有利之核估認定，此足以影響判決之基礎等情，
    為上訴人於原審之主張，乃原判決就上訴人上開證據之聲明
    及事實之主張均未敘明其不採之理由，有明顯判決理由不備
    之違誤。爰請求廢棄原判決，並發回高雄高等行政法院更為
    審理等語。
六、本院查：按「為加速進口貨物通關，海關得按納稅義務人應
    申報之事項，先行徵稅驗放，事後再加審查；該進口貨物除
    其納稅義務人或關係人業經海關通知依第十三條規定實施事
    後稽核者外，如有應退、應補稅款者，應於貨物放行之翌日
    起六個月內，通知納稅義務人，逾期視為業經核定。」、「
    從價課徵關稅之進口貨物，其完稅價格以該進口貨物之交易
    價格作為計算根據。前項交易價格，指進口貨物由輸出國銷
    售至中華民國實付或應付之價格。」、「進口貨物之完稅價
    格，未能依第二十九條規定核定者，海關得按該貨物出口時
    或出口前、後銷售至中華民國之同樣貨物之交易價格核定之
    。」、「進口貨物之完稅價格，未能依第二十九條及前條規
    定核定者，海關得按該貨物出口時或出口前、後銷售至中華
    民國之類似貨物之交易價格核定之。核定時，應就交易型態
    、數量及運費等影響價格之因素作合理調整。前項所稱類似
    貨物，指與該進口貨物雖非完全相同，但其生產國別及功能
    相同，特性及組成之原材料相似，且在交易上可互為替代者
    。」關稅法第18條第1項、第29條第1項、第2項、第31條第
    1項前段及第32條分別定有明文。經查本件上訴人於93年8月
    25日報運進口系爭貨物，原申報單價為CFR USD 5.10/KG，
    然參酌相同時期另一進口商伸格公司，亦向系爭貨物之出口
    商CROWN MARKETING LIMITED進口相同貨名之羊肩排，國外
    出口日期為93年8月17日，其申報單價為CFR USD 7.7/KG，
    而伸格公司亦曾在該次進口前後之於93年4月15日及同年9月
    21日向相同出口商進口相同貨名之羊肩排，其申報單價分別
    為CFR USD 8/KG及7.7/KG，足見該出口商所出售之系爭羊肩
    排價格，在系爭貨物出口當時價格穩定，且其單價約在CFR
    USD 7.7/KG至8/KG。本件上訴人與伸格公司於相同時期，向
    同一出口商購買相同貨名之羊肩排，然其價差高達33﹪，顯
    有違一般交易常態，被上訴人認上訴人提出之交易文件所載
    交易價格不實，依關稅法第29條第5項規定，自應視為無法
    按該條規定以上訴人所提交易文件所載價格核估其完稅價格
    。上訴人主張原判決認定事實，不依證據，且有濫用裁量之
    違法為不可採。另原判決復敘明另有其他三家廠商進口類似
    貨物，其申報價格為每公斤3～8美元，涉低報貨物價格，而
    逃漏進口稅款，亦分別經被上訴人依海關緝私條例等規定追
    徵稅款及處以罰鍰，又據關稅總局驗估處查訪系爭貨物之專
    業貿易商據其稱：「去年（指93年）從紐西蘭進口之FROZEN
    BONE-IN LAMB FRENCHED SHOULDER RACK 價格均很穩定，其
    合理價格應在CFR USD 7.7/KG左右。」及證人伸格公司負責
    人洪春麟到庭證稱：92年底因狂牛病流行，因吃牛肉的人變
    少，羊肉需求增加，所以羊排從93年以後迄今價格都飆高等
    情，及系爭羊肩排非屬機械產品，故非規格化產品，被上訴
    人自無法依關稅法第31條第1項前段規定，按該貨物出口時
    或出口前、後銷售至中華民國之同樣貨物之交易價格核定其
    完稅價格，而伸格公司自紐西蘭相同出口商進口之FROZEN
    LAMB（BONE IN）FRENCHED LAMB SHOULDER，國外出口日期
    為93年8月17日，與系爭羊肩排之國外出口日期最接近，因
    上開二批貨物其出口廠商及貨名均相同，且同屬羊肩排，在
    交易上可互為替代，符合關稅法第32條第3項所稱之類似貨
    物，而上開伸格公司進口之羊肩排申報之價格為CFR USD 7.
    7/KG，從而被上訴人乃改依關稅法第32條之規定，按上開類
    似貨物之交易價格CFR USD 7.7/KG核估系爭貨物之完稅價格
    ，於法並無不合等情甚詳，自亦無上訴人主張本件原判決並
    未參酌關稅法施行細則第15條就類似貨物之交易價格有二種
    以上應考慮之因素，原判決因將原決定及原處分均予維持，
    駁回上訴人之訴，核無違誤。上訴論旨，仍就原判決業已詳
    為論駁之事由再事爭執，或就原審事實認定及證據取捨之職
    權行使，而指摘原判決違誤，求予廢棄，難認有理由，應予
    駁回。
據上論結，本件上訴為無理由，爰依行政訴訟法第255條第1項、
第98條第1項前段，判決如主文。
中    華    民    國    97    年    4     月    30    日
                    最高行政法院第一庭
                        審判長法官  鄭  淑  貞
                              法官  黃  合  文
                              法官  廖  宏  明
                              法官  鄭  小  康
                              法官  帥  嘉  寶
以  上  正  本  證  明  與  原  本  無  異
中    華    民    國    97    年    5     月    2     日
                              書記官  郭  育  玎


司法院資訊處製作；財團法人民間司法改革基金會備份。
